【裁判字號】    98,簡上,1193
【裁判日期】    981230
【裁判案由】    偽造文書
【裁判全文】
臺灣高雄地方法院刑事判決            98年度簡上字第1193號
上  訴  人  乙○○
上列上訴人因偽造文書案件，不服本院簡易庭民國98年10月15日
97年度審簡字第4987號刑事簡易判決（聲請簡易判決處刑案號：
98年度偵字第21949號），提起上訴，本院判決如下：
    主  文
上訴駁回。
    理  由
一、上訴意旨略以：伊未為偽造文書犯行，係遭他人冒名應訊，
    原判決對伊判刑，實有違誤，為此提起上訴等語。
二、按原審法院認為上訴不合法律上之程式或法律上不應准許或
    其上訴權已經喪失者，應以裁定駁回之。第二審法院認為上
    訴書狀未敘述理由或上訴有第362 條前段之情形者，應以判
    決駁回之，該判決得不經言詞辯論為之，此於簡易判決不服
    上訴者準用之，刑事訴訟法第362 條前段、第367 條前段、
    第372 條、第455 條之1 第3 項分別定有明文。次按起訴書
    所載被告姓名，一般固與審判中審理對象之被告姓名一致，
    惟如以偽名起訴，既係檢察官所指為被告之人，縱在審判中
    始發現其真名，法院亦得對之加以審判，並非未經起訴，最
    高法院70年臺上字第101 號判例參照。某甲雖冒名某乙，然
    實際上警局及偵查中到庭應訊者為某甲，而非某乙，檢察官
    起訴對象應為某甲，僅名字記載為某乙，原審判決對象亦為
    某甲，僅被告姓名誤載為某乙，是某乙既非檢察官起訴及原
    審判決之對象，其就原判決提起上訴，即不合法，應予駁回
    。至原判決被告姓名記載為某乙，應由原審裁定更正（臺灣
    高等法院暨所屬法院90年度法律座談會刑事類提案第42 號
    、第41號參照）。又刑事訴訟法第344 條第1 項前段規定，
    當事人對於下級法院之判決有不服者，得上訴於上級法院。
    是不服下級法院之判決，得提上訴者，原則上以當事人（即
    檢察官、自訴人及被告）為限，再依同法第455 條之1 第1
    項、第3 項規定，上開規定為不服簡易判決之上訴程序所準
    用。又依同法第266 條規定，起訴之效力不及於檢察官所指
    被告以外之人，即所謂起訴對人之效力；而同法第264 條第
    2 項第1 款規定，起訴書應記載被告之姓名、性別等資料或
    其他足資辨別之特徵，係為特定刑罰權對象之用。惟檢察官
    起訴之對象為被告其「人」，並非其「姓名」。冒名應訊者
    於警詢及解送地方法院檢察署後之檢察官偵訊，如均冒用他
    人之姓名應訊，復在警詢筆錄及偵訊筆錄上偽簽他人署押，
    致檢察官誤認冒名應訊者為被冒名者，繼而於聲請簡易判決
    處刑書上誤載被告姓名為「被冒名者」向法院聲請簡易判決
    處刑，則檢察官聲請簡易判決處刑之對象為冒名接受偵訊之
    冒名應訊者，並非被冒名者，縱經地方法院為簡易判決處刑
    ，簡易判決處刑之對象亦係冒名應訊者，而非被冒名者。是
    被冒名者本人既非檢察官偵查及聲請簡易處刑之對象，亦即
    並非該案件之當事人，即屬不得上訴之人，法院亦不得對之
    為刑事審判。被冒名者如逕對該簡易判決處刑提出上訴，法
    院自應駁回其之不合法上訴（最高法院97年度台非字第377
    號判決意旨參照）。
三、經查：丙○○於98年7 月22日高雄市甲○分局接受警詢時，
    冒用上訴人乙○○之名義並按捺指紋後，經移送至臺灣高雄
    地方法院檢察署由檢察官訊問時，仍冒用上訴人乙○○之名
    義應訊等情，業據丙○○於本院準備程序中陳述明確（見本
    院簡上卷98年12月25日準備程序筆錄），並有98年7 月22日
    警詢筆錄（見警卷第1 頁至第6 頁）、高雄市政府警察局甲
    ○分局解送人犯報告書（見偵卷第1 頁至第2 頁）、98年7
    月22日偵訊筆錄（見偵卷第4 頁至第5 頁）、內政部警政署
    刑事警察局98年8 月20日刑紋字第0980115686號函載稱：「
    貴分局（指甲○分局）傳送乙○○犯罪嫌疑人指紋卡，經電
    腦比對確認結果，與本局檔存丙○○役男指紋卡相同，但年
    籍資料不符，疑有冒名之嫌」等語（見本院簡上卷第14頁）
    可參。是上訴人乙○○係遭丙○○冒名應訊之事實，堪認為
    真實。
四、綜上所述，檢察官起訴及原審判決之對象，均係丙○○，判
    決效力僅及於丙○○，而不及於被冒名之上訴人乙○○，是
    上訴人乙○○並非有上訴權之當事人（被告），其提起上訴
    為不合法，且無從補正，爰不經言詞辯論，以判決駁回其上
    訴。
五、至本院98年度審簡字第4987號刑事簡易判決就當事人欄及主
    文欄所載被告姓名、年籍，應由原審裁定更正並重新送達予
    丙○○。另乙○○全國前案紀錄資料，應另循行政途徑予以
    塗銷，附此敘明。
據上論斷，依刑事訴訟法第455條之1第1項、第3項、第367條前
段、第372條，判決如主文。
中    華    民    國    98    年    12    月    30    日
                  刑事第二庭    審判長法  官  吳進寶
                                      法  官  羅立德
                                      法  官  施盈志
以上正本證明與原本無異。
不得上訴。
中    華    民    國    98    年    12    月    30    日
                                      書記官  林雅婷

司法院資訊處製作；財團法人民間司法改革基金會備份。
